【裁判字號】    92,上易,483
【裁判日期】    920430
【裁判案由】    竊盜
【裁判全文】
臺灣高等法院高雄分院刑事判決                    九十二年度上易字第四八三號
    上  訴  人  臺灣高雄地方法院檢察署檢察官
    被      告  甲○○
右上訴人因被告竊盜案件，不服臺灣高雄地方法院九十一年度易字第四二二七號中華
民國九十一年十二月三十一日第一審判決（聲請簡易判決處刑案號：臺灣高雄地方法
院檢察署九十一年度偵字第二二七八一號），提起上訴，本院判決如左：
      主  文
上訴駁回。
      理  由
一、公訴意旨略以：被告甲○○意圖為自己不法之所有，於民國九十一年十月十一日
    夜間十一時四十分許，攜帶可供兇器使用之活動扳手一支，撬壞位於高雄縣梓官
    鄉○○○路樹人巷二十九號其姑姑乙○○○住處之大門鎖，侵入住宅內，竊取乙
    ○○○所有之現金新台幣（下同）一千零五十三元，得手後騎乘機車逃逸，至高
    雄縣梓官鄉○○○路保生巷與產業道路交接處，為巡邏警員發現被告甲○○行跡
    可疑，經攔檢而查獲上情，並在該機車置物箱內扣得上開活動扳手一支，因認被
    告甲○○涉犯刑法第三百二十一條第一、二、三款之竊盜罪嫌等語。
二、按檢察官聲請以簡易判決處刑之案件，經法院認為有刑事訴訟法第四百五十一條
    之一第四項但書之情形者，應適用通常程序審判之，刑事訴訟法第四百五十二條
    定有明文。本件檢察官固聲請簡易判決處刑，經原審法院審理後認應為不受理判
    決之諭知，合於刑事訴訟法第四百五十一條之一第四項但書第三款之情形，而適
    用通常程序審判，經核無不當，先予敘明。次按告訴或請求乃論之罪，未經告訴
    或請求者，法院應諭知不受理之判決，刑事訴訟法第三百零三條第三款亦定有明
    文。
三、本件被告甲○○未於審判期日到庭陳述，惟其所涉竊盜案件，經檢察官提起公訴
    ，認係犯刑法第三百二十一條第一項第一、二、三款之竊盜罪嫌，因該案被害人
    乙○○○為被告甲○○姑母之事實，已據被害人乙○○○之女魏國勤於警訊中指
    陳甚明，是被告甲○○與被害人乙○○○為三親等內之血親，依刑法第三百二十
    四條第二項之規定，須告訴乃論。然遍查警、偵訊卷均未見被害人乙○○○有對
    被告甲○○為告訴之資料，而被害人之女魏國勤雖於警訊中表示對被告甲○○提
    出告訴，然其於警訊中亦自承被竊之財物為乙○○○所有，而其本人之住所位於
    高雄縣梓官鄉○○路一三一號，與本案發生地點高雄縣梓官鄉○○○路樹人巷二
    九號並不相同，是其並非本案之被害人而不具告訴權至明，依前揭說明，本件既
    未經告訴權人合法告訴，原審法院乃逕為不受理之判決。
四、原審就被告甲○○被訴竊盜罪，以其所犯係告訴乃論之罪，未經告訴權人乙○○
    ○合法告訴，因而諭知公訴不受理之判決，經核並無不合。檢察官上訴意旨以告
    訴人魏國勤係乙○○○之女，與乙○○○有同財共居之事實，亦係犯罪之被害人
    ，其所提出之告訴，自屬合法；又縱認其無獨立告訴權，然其既受乙○○○之委
    任代理提出告訴，亦難認其告訴不合法云云，指摘原判決不當。然查：本件被竊
    之財物確屬被害人乙○○○所有，其女魏國勤已結婚，兩人並未同住一處，案發
    當天魏國勤係以個人名義提出告訴，未經被害人乙○○○授權代理，被害人乙○
    ○○亦無提出告訴之意，此據被害人乙○○○及證人魏國勤到庭陳述甚明（見本
    院九十二年四月十七日訊問筆錄），並經本院查詢法務部戶役政連結作業系統核
    閱渠等全戶戶籍資料無訛在卷，而遍查警、偵訊卷確無被害人乙○○○有提出告
    訴，或委任魏國勤代理提出告訴之資料為憑，足見魏國勤與乙○○○並非同財共
    居，魏國勤亦未經乙○○○授權代理提出告訴，且與乙○○○本人之意思相左，
    自難認其有獨立告訴權或已提出合法告訴。檢察官上訴意旨，仍執前詞，求為實
    體有罪判決，顯無理由，應予駁回。
五、被告甲○○經合法傳喚，無正當理由不到庭，不待其陳述，逕行判決。
據上論斷，應依刑事訴訟法第三百六十八條、三百七十一條，判決如主文。
本案經檢察官朱文彬到庭執行職務。
中    華    民    國      九十二      年      四      月     三十日
                              臺灣高等法院高雄分院刑事第八庭
                                  審判長法官  郭雅美
                                        法官  江泰章
                                        法官  裕斗
右正本證明與原本無異。
不得上訴。
                                  法院書記官  吳福連
中    華    民    國      九十二      年      四      月    三十    日


司法院資訊處製作；財團法人民間司法改革基金會備份。
